【裁判字號】    89,上易,1317
【裁判日期】    891011
【裁判案由】    詐欺
【裁判全文】
臺灣高等法院臺南分院刑事判決            八十九年度上易字第一三一七號    Ｇ
      上  訴  人  臺灣嘉義地方法院檢察署檢察官
      被      告  乙  ○  ○
右上訴人因被告詐欺案件，不服臺灣嘉義地方法院八十八年度易字第一三九二號中華
民國八十九年五月二十四日第一審判決（起訴案號：臺灣嘉義地方法院檢察署八十八
年度偵字第四四五四號），提起上訴，本院判決如左：
      主      文
上訴駁回。
      理      由
一、本件公訴意旨略以：乙○○因向勝一貿易公司主任甲○○仲介販賣口香糖，認為
    有機可乘，竟意圖為自己不法之所有，於八十八年六月十四日前，先以電話向甲
    ○○佯稱其有口香糖貨品五千箱，要甲○○攜帶現款新臺幣（下同）一百萬元至
    嘉義市看貨品，並用以支付貨款，致使甲○○誤信其有給付貨品之意，而依約攜
    帶該現款，於同月十四日上午十時許，至嘉義市麥當勞速食店北港路店與乙○○
    及不知情之曾祖偉、姜迺立（曾、姜二人均另經檢察官為不起訴處分）會合，嗣
    由乙○○駕駛租用之自小客車搭載甲○○與曾祖偉、姜迺立，在前往嘉義縣番路
    鄉內甕村仁義潭水庫途中，甲○○即交付現款與曾祖偉清點無誤後，由乙○○收
    受取得，詎乙○○於取得貨款後，即以貨品尚在臺中為由加以搪塞，未再給付任
    何貨品，至此甲○○始悉受騙，並報警處理，因認乙○○涉有刑法第三百三十九
    條第一項詐欺取財罪嫌云云。
二、本件公訴人認被告乙○○涉有右揭詐欺取財犯行，無非係以告訴人之指訴及被告
    自承有收受一百萬元、被告署名之收據等為其論據。
三、按犯罪事實應依證據認定之，無證據不得推定其犯罪事實；又不能證明被告犯罪
    者，應諭知無罪之判決；刑事訴訟法第一百五十四條、第三百零一條第一項分別
    定有明文。又認定不利於被告之事實，須依積極證據，苟積極證據不足為不利於
    被告事實之認定時，即應為有利於被告之認定，更不必有何有利之證據（最高法
    院三十年上字第八一六號判例參照）。再事實之認定，應憑證據，如未能發現相
    當證據，或證據不足以證明，自不能以推測或擬制之方法，為裁判基礎（最高法
    院四十年台上字第八六號判例參照）。又告訴人之告訴，本以使被告受刑事訴追
    為目的，故其陳述是否與事實相符，自應調查其他證據，以資審認，苟其所為攻
    擊之詞，尚有瑕疵，則在此瑕疵未予究明以前，即不能遽採為斷罪之基礎（最高
    法院五十二年臺上字第一三００號、六十一年臺上字第三０九九號判例參照）。
    且刑法第三百三十九條第一項詐欺罪之成立，以意圖為自己或第三人不法所有，
    以詐術使人將本人或第三人之物交付為要件，所謂以詐術使人交付，必須被詐欺
    人因其詐術而陷於錯誤，若其所用方法不能認為詐術，亦不致使人陷於錯誤，即
    不構成該罪（最高法院四十六年臺上字第二六０號判例參照）。
四、訊之被告乙○○堅詞否認有何詐欺之犯行，辯稱：告訴人所交付之一百萬元，係
    告訴人應給其介紹香煙買賣之佣金，原經協商告訴人應於八十八年六月十一日將
    該筆佣金匯至其帳戶，惟告訴人故意將其帳號寫錯，以致帳號不符退匯，再經電
    話聯絡後，才約定於八十八年六月十四日雙方見面時，由告訴人當面交付該一百
    萬元，又其之前雖曾另收受告訴人交付一百三十一萬六千元及美金三萬元，然係
    告訴人委託其開發水果糖之費用，其並無不法所有之意圖等語。
五、經查：
  (一)告訴人甲○○於偵查中雖指陳係被告向伊佯稱有口香糖貨品五千箱，要伊攜帶現
    款一百萬元至嘉義市看貨品，並用以支付貨款云云。然訊之告訴人對於向被告購
    買口香糖一節，除略稱總價約四百五十萬元外，不僅就此高額買賣未訂立書面契
    約以為憑據，且對於其餘買賣內容如單價計算、貨品之交付時間及貨款支付時期
    等細節，均語焉不詳（詳原卷第二八、二九頁），凡此均顯與常情有違，足見告
    訴人之指訴瑕疵重重，自難僅憑其指訴，遽為被告有罪之認定。
  (二)被告乙○○辯稱：告訴人所交付之一百萬元，係告訴人應給其介紹香煙買賣之佣
    金，原經協商告訴人應於八十八年六月十一日將該筆佣金匯至其帳戶，惟告訴人
    故意將其帳號寫錯，以致帳號不符退匯，再經電話聯絡後，才約定於八十八年六
    月十四日雙方見面時，由告訴人當面交付該一百萬元等情，業據其提出彰化銀行
    傳票二紙為證（詳偵查卷第八二、八三頁），且告訴人亦自承確曾於八十八年六
    月十一日欲匯款一百萬元至被告在高新銀行大公分行帳戶之事實（詳原審卷第十
    五頁），是若如告訴人所稱該一百萬元係擬至嘉義市看貨品，並以支付貨款之用
    ，何以必須事先匯款予被告？再參諸告訴人於偵查中始則否認與江明哲間並無佣
    金之問題（詳偵查卷第四七頁），嗣於原審調查時，竟又翻異前詞，改稱係江明
    哲向其調借香煙買賣之佣金（詳原審卷第二八頁），告訴人前後陳述，顯然矛盾
    ，足見其有刻意隱瞞之處。若告訴人與被告之間並無香煙買賣之佣金問題，則告
    訴人又何須蓄意隱瞞而為虛偽陳述，益徵被告前揭所辯，尚與事實相符，應可憑
    採。
  (三)又被告前曾於八十八年三月一日及同年五月五日另收受告訴人交付一百三十一萬
    六千元及美金三萬元之事實，雖經被告供承在卷，並有被告簽立之收據二紙為證
    ，然被告辯稱此係告訴人委託其開發水果糖之費用之事實，業據其提出機票、送
    貨單及統一發票等附卷可稽，而告訴人亦自承被告曾至歐洲選購部分樣品，並委
    託被告印製水果糖標籤之事實（詳原審卷第二八、二九、三五頁），然告訴人並
    未另外支付被告樣品、印刷等開發費用，益證被告抗辯告訴人所交付之前開二筆
    款項係屬開發費用，亦屬可信。
六、綜上所述，被告乙○○與告訴人甲○○間切顯然互有生意往來，然尚乏確切證據
    足以證明被告對告訴人施用詐術之行為，核與詐欺取財罪之構成要件尚屬有間，
    本件應屬民事糾葛；此外復查無其他積極證據足資證明被告確有公訴人所指之詐
    欺取財犯行，被告被訴詐欺取財罪嫌，應尚屬不能證明。原審因予諭知被告無罪
    ，本院經核尚無不合。檢察官循告訴人聲請上訴意旨，仍執前詞，指摘原判決不
    當，為無理由，應予駁回。
據上論斷，應依刑事訴訟法第三百六十八條，判決如主文。
本案經檢察官曾顯智到庭執行職務。
中    華    民    國      八十九      年      十      月      十一      日
                                  臺灣高等法院臺南分院刑事第五庭
                                      審判長法官  茆    臺    雲
                                            法官  曾    平    杉
                                            法官  李    文    福
右正本證明與原本無異。
不得上訴。
                                      法院書記官  李    良    倩
中    華    民    國      八十九      年      十      月     十二       日


司法院資訊處製作；財團法人民間司法改革基金會備份。
